【裁判字號】    97,台上,2080
【裁判日期】    970516
【裁判案由】    強盜
【裁判全文】
最高法院刑事判決            九十七年度台上字第二０八０號
上  訴  人  甲○○
                    號（另案台灣台南監獄台南分監執行中）
上列上訴人因強盜案件，不服台灣高等法院台南分院中華民國九
十七年二月十四日第二審判決（九十六年度上訴字第一三八一號
，起訴案號：台灣台南地方法院檢察署九十五年度偵字第一二二
七八號、偵緝字第一七九０號），提起上訴，本院判決如下：
    主  文
上訴駁回。
    理  由
按刑事訴訟法第三百七十七條規定：上訴於第三審法院，非以判
決違背法令為理由，不得為之。是提起第三審上訴，應以原判決
違背法令為理由，係屬法定要件。且必須依據卷內訴訟資料為具
體指摘，並足據以辨認原判決已具備違背法令之形式，始屬相當
。本件原判決認定上訴人甲○○確有如原判決事實欄所載之犯行
，係依憑(一)、上訴人於警詢之供述「……柯哲國提議去強盜，…
…，由他騎乘上開重機車，搭載柯哲國到台南縣安定鄉港尾村附
近，尋找作案目標，後來在案發現場，發現寶貝熊便利商店，於
是就由柯哲國先拿刀子進入該店，當他進入該店時，就看見柯哲
國和店員在旁扭打，於是他就直接進入櫃檯拿錢」，以及上訴人
偵查中（經通緝歸案後）為強盜犯行之認罪。(二)、證人乙○○（
即寶貝熊便利商店店員）於偵查及第一審證述「本件強盜之人有
二人，均有拿刀，伊先與第一位進入店內歹徒強盜發生扭打，第
二位強盜歹徒即進入店內取走金錢，但零錢散落在現場，便利商
店有損失千元鈔。」「他印象中第二個進來的人，手上有刺青」
（見第一審卷第一０五頁）。而上訴人經第一審及原審當庭勘驗
左手臂內外側及從左手腕至整個關節部分，確均佈滿刺青，有審
判筆錄在卷可憑（見第一審卷第一０六頁、原審卷第八六頁）。
(三)、證人即「寶貝熊便利商店」負責人王千恩於偵查中供證「她
有清點現金，抽屜內預備金約新台幣（下同）一萬五千元被取走
」（見偵查卷第四六頁）。證人乙○○亦於偵查及第一審中供證
「搶案發生後，僅有找回零錢盒的零錢，在抽屜內大鈔並未拿回
；店內損失都是千元鈔，他與老闆都有算過一次，有部分是收銀
機的，有部分是放在店內要付貨款」「案發當時，他在寶貝熊超
商當大夜班，寶貝熊超商大鈔放在下面抽屜，零錢放在收銀機內
；……，但記得有大鈔，……，他晚上十二點交接，上一班有交
接九千元給他，旁邊還有一疊沒交接的；第二個歹徒進去時拿錢
，是包括大鈔與零錢，錢掉落地上，在現場沒撿到大鈔，只有零
錢而已」等語（見前引偵查卷第九、六三頁，第一審卷第一００
至一０四頁）。(四)、上訴人於偵查中亦供陳「他要出去時，與店
員發生擦撞，其拿的零錢與大鈔就散落一地」等語（見偵緝字第
一七九０號卷第二二頁）。(五)、上訴人與共犯柯哲國凌晨持刀進
入便利商店強盜，一人與店員發生扭打時，另一人取走店內金錢
，參諸當時情狀，上訴人及柯哲國之行為，足以抑制乙○○之抗
拒能力，致其不能保持其對財物現實支配，而已達使人不能抗拒
程度。復有上訴人遺留在現場脫鞋一雙扣案足稽。認上訴人參與
共同強盜犯行明確，已敘述其所憑之證據及其認定之理由。並以
上訴人否認犯行，辯稱：案發當時，沒有看到店員，伊進去偷竊
，不知道柯哲國有帶刀，伊跑到收銀台拿錢，要跑的時候撞到人
，掉了鞋子，錢也掉了，伊是撞到人的時候，才發現柯哲國已經
在裡面了云云。係飾卸之詞，無足採取，在理由內依憑調查所得
證據，詳加指駁。復以證人鄭鴻盈警員於第一審之「不可能提
示其他嫌犯筆錄給被告看，亦無權力建議檢察官，讓被告交保」
之證詞；參酌上訴人之素行，認上訴人不可能僅為求施用毒品
案件交保，而承認本件最輕本刑七年以上有期徒刑之罪；上訴
人於民國九十五年七月廿四日製作警詢筆錄時，其所犯毒品案件
，業經台灣台南地方法院以九十五年度訴字第四五六號審理中（
該案係於九十五年三月二日起訴，上訴人經通緝到案後，於九十
五年八月八日審結）；認上訴人所稱係為求能交保，故配合警察
於警詢承認犯行，不足採之心證理由。因而撤銷第一審判決，改
判論處上訴人共同意圖為自己不法之所有，攜帶兇器，以強暴至
使不能抗拒，而取他人之物（累犯）罪刑。所為論敘，俱有卷存
之證據資料可資覆按，從形式上觀察，並無判決違背法令之情形
存在。上訴意旨略以：(一)、上訴人並未取走寶貝熊便利商店之一
萬五千元，參照上訴人自始承認本件犯行，其供述有相當之可信
性，該現款未經扣案，便利商店案發後亦未報案，不能單以事後
清點損失一萬五千元即認遭上訴人所取走。(二)、上訴人進入上開
便利商店並未動到收銀機，亦未見到一萬五千元，僅以手捧收銀
機下櫃內供顧客兌換之硬幣，衝出店門時適遭乙○○撞及，手中
硬幣掉落即飛奔逃至店外，豈有可能持刀或棒球棒與乙○○發生
扭打？乙○○關於此部分之指述，有違常情，非可採信。(三)、本
件乙○○既供述該一萬五千元係當晚之預備金，顯然已經使用，
損失數額當非一萬五千元。上訴人雖於偵查中供述，所拿取包括
零錢與大鈔，此之供述係一時不察所言，不足採。若該大鈔與零
錢均因與乙○○碰撞而掉落，應為乙○○撿拾收回，損失亦非一
萬五千元，被害人之指述顯然不實。(四)、上訴人僅係入內行竊，
並未對他人施以強暴脅迫，縱因共犯柯哲國之加重強盜罪之行為
，上訴人因此成為加重強盜罪之共犯，然上訴人所為僅該當刑法
第三百三十條第二項之加重強盜未遂罪，原判決未依刑法第二十
五條第二項之規定減輕，自屬違法。綜上，原判決之論斷，有不
符經驗及論理法則之違法云云。按證據之取捨與證據之證明力如
何，均屬事實審法院得自由裁量、判斷之職權；苟其此項裁量、
判斷，並不悖乎通常一般之人日常生活經驗之定則或論理法則，
又於判決內論其何以作此判斷之心證理由者，即不得任意指摘
其為違法，而據為提起第三審上訴之合法理由。原判決就其如何
綜合全部證據資料，判斷上訴人等有前揭犯行之心證理由，已闡
述明晰，所為之論斷，核與證據法則並無違背。經查強盜罪之既
、未遂之判斷，以已否得財產為標準，而所謂「得財產」，係指
已否移入自己支配之下。本件上訴人自承拿取收銀機下櫃內之零
錢，衝出店外時遭證人乙○○碰撞而掉落，顯然該財物已經置於
上訴人實力支配之下，原判決因認上訴人構成強盜既遂罪責，法
律之適用並無違誤。至其餘上訴意旨所執各詞，原判決已在理由
內逐一論斷綦詳，並無如上訴人所云之違法。上訴意旨未依據卷
內資料具體指摘，徒憑己意任意爭論，或就原判決已有說明之事
項，或就原審判斷證據證明力之合法職權行使，漫指其為違法，
重為單純事實上之爭執，不足據以辨認原判決已具備違法之形式
，其上訴違背法律上之程式，應予駁回。
據上論結，應依刑事訴訟法第三百九十五條前段，判決如主文。
中    華    民    國  九十七  年    五    月   十六   日
                      最高法院刑事第七庭
                          審判長法官  洪  清  江
                                法官  石  木  欽
                                法官  韓  金  秀
                                法官  陳  晴  教
                                法官  李  錦  樑
      本件正本證明與原本無異
                                      書  記  官
中    華    民    國  九十七  年    五    月  二十一  日
                                                      K


司法院資訊處製作；財團法人民間司法改革基金會備份。
